【裁判字號】    98,訴,56
【裁判日期】    980522
【裁判案由】    森林法等
【裁判全文】
臺灣板橋地方法院刑事判決                98年度訴字第56號
公  訴  人  臺灣板橋地方法院檢察署檢察官
被      告  甲○○
上列被告因森林法案件，經檢察官提起公訴（97年度偵字第1093
9 號），本院判決如下：
    主  文
甲○○為竊取森林主產物，而為搬運贓物，使用車輛，累犯，處
有期徒刑柒月，併科罰金新臺幣陸拾萬元，罰金如易服勞役以新
臺幣仟元折算壹日。
    事  實
一、甲○○前因施用毒品案件，經本院以96年度簡字第3267號判
    處有期徒刑4 月確定，又因詐欺案件，經本院以96年度簡字
    第4064號判處有期徒刑6 月確定，上開2 罪再經以96年度聲
    減字第7298號減刑為有期徒刑2 月、3 月，應執行有期徒刑
    4 月確定，於民國96年12月19日易科罰金執行完畢。詎仍不
    知悔改，明知未經主管機關許可，不得任意採取國有林之森
    林主產物，竟意圖為自己不法之所有，先於97年3 月12日19
    時許，向不知情之謝政君借得挖土機，再以新臺幣（下同）
    4, 500元向祥安汽車貨運股份有限公司（以下簡稱祥安公司
    ）租用大貨車，由不知情之祥安公司司機賴雙火駕駛車號GI
    －347 號平板式大貨車，將上開挖土機載運至臺北縣三峽鎮
    ○○路216 巷旁放置。復於97年3 月13日7 時許，在行政院
    農業委員會林務局新竹林區管理處（以下簡稱新竹林管處）
    所管理之臺北縣三峽鎮○○段崙尾小段92之2 地號烏來事業
    區第30林班地，持客觀上具有危險性足供兇器使用之圓鍬1
    把及使用上開挖土機，將埋沒於該林班地內，屬於森林主產
    物青楓1 顆挖出，竊取上開森林主產物（被害山價即贓額為
    新臺幣30萬元），得手後，再以1 萬元僱用不知情之江旻鑫
    駕駛車號337 －AI號營業用大貨車，將上開竊得之青楓1顆
    載運至桃園縣龍潭鄉○○○路763 號旁空地堆置，以此方式
    使用車輛將上開贓物森林主產物搬運離開現場。嗣於96 年3
    月13日13時許，不知情之祥安公司司機林豐田駕駛裝載挖土
    機之車號GI－347 號平板式大貨車，途經臺北縣三峽鎮○○
    路216 巷時，為警攔查循線追查，始悉上情。
二、案經新竹林管處訴由臺北縣政府警察局三峽分局報告臺灣板
    橋地方法院檢察署檢察官偵查起訴。
    理  由
甲、證據能力有無之判斷：
一、按被告以外之人（包括證人、告訴人及被害人等）於審判外
    之陳述雖不符刑事訴訟法第159 條之1 至之4 等四條之規定
    ，而經當事人於審判程序同意作為證據，法院審酌該言詞陳
    述或書面陳述作成時之情況，認為適當者，亦得為證據；當
    事人、代理人或辯護人於法院調查證據時，知有刑事訴訟法
    第159 條第1 項不得為證據之情形，而未於言詞辯論終結前
    聲明異議者，視為有前項之同意，同法第159 條之5 定有明
    文。立法意旨在於傳聞證據未經當事人之反對詰問予以核實
    ，原則上先予排除。惟若當事人已放棄反對詰問權，於審判
    程序中表明同意該等傳聞證據可作為證據；或於言詞辯論終
    結前未聲明異議，基於尊重當事人對傳聞證據之處分權，及
    證據資料愈豐富，愈有助於真實發見之理念，且強化言詞辯
    論主義，使訴訟程序得以順暢進行，上開傳聞證據亦均具有
    證據能力。本件證人謝政君、賴雙火、林豐田、江旻鑫於警
    詢中為陳述，其性質雖屬傳聞證據，惟其等未再於法院審理
    中為陳述，且查無符合同法第159 條之1 至之4 等前四條之
    情形，其所為之上開警詢筆錄內容，於本院審理時予以提示
    並告以要旨，且各經檢察官、被告等人表示意見。當事人已
    知上述筆錄乃傳聞證據，均未於言詞辯論終結前對該等筆錄
    內容異議，依上開規定，是上開證人於警詢中之證言應具有
    證據能力。
二、按被告以外之人於偵查中向檢察官所為陳述，除顯有不可信
    之情況者外，得為證據，同法第159 條之1 第2 項定有明文
    。偵查中對被告以外之人（包括證人、鑑定人、告訴人、被
    害人等）所為之偵查筆錄，或被告以外之人向檢察官所提之
    書面陳述，性質上均屬傳聞證據。惟現階段刑事訴訟法規定
    檢察官代表國家偵查犯罪、實施公訴，依法其有訊問被告、
    證人及鑑定人之權，證人、鑑定人且須具結，而實務運作時
    ，檢察官偵查中向被告以外之人所取得之陳述，原則上均能
    遵守法律規定，不致違法取供，其可信度極高，職是，被告
    以外之人前於偵查中已具結而為證述，除反對該項供述得具
    有證據能力之一方，已釋明「顯有不可信之情況」之理由外
    ，均應認有證據能力，本件無任何證據顯示檢察官在偵查時
    ，有任何不法取供之情形，是客觀上並無顯不可信之情況，
    證人乙○○、連桂蘭於偵查中之證言自具有證據能力。
三、傳聞法則乃對於被告以外之人於審判外之言詞或書面陳述，
    亦即針對被告以外之人於審判外以言詞或書面所為之供述證
    據而為之規範。本件照片共11幀（見19頁至第24頁），其性
    質固有供述證據與非供述證據之爭論，然審酌照片係傳達照
    相當時現場情況，而透過照片傳達的情形與現場真實情形，
    在內容上的一致性，是透過機械的正確性來加以保障，換言
    之，照片並不存在人對現實情形的知覺、記憶所經常發生的
    表現錯誤，是認照片之性質係非供述證據，則無傳聞法則之
    適用，此外別無證據證明上開照片有經偽造變造之情形，是
    應有證據能力。
四、除上述以外本件檢察官、被告對於以下援引被告以外之人於
    審判外之陳述，均不爭執其證據能力，且均得作為本案證據
    ，經本院審酌結果，認為下列所採之證據，並無違法取證或
    證據力有明顯偏低情形，以資為證據，並無不當，是徵諸刑
    事訴訟法第159 條之5 規定本旨，本案經調查之證據，均應
    認為有證據能力。
乙、實體方面：
一、訊據被告甲○○固坦承向不知情之謝政君借得挖土機，再向
    祥安公司租用大貨車，將上開挖土機載運至臺北縣三峽鎮○
    ○路216 巷旁，並於烏來事業區第30林班地，持圓鍬1 把及
    使用上開挖土機，將埋沒於該林班地內，屬於森林主產物青
    楓1 顆挖出，再以1 萬元僱用不知情之江旻鑫駕駛車號337
    －AI號營業用大貨車，將上開竊得之青楓1 顆載運至桃園縣
    龍潭鄉○○○路763 號旁空地堆置之情，惟矢口否認有何盜
    挖之情，先辯稱：是林務局乙○○叫我去挖的云云。後改稱
    ：我是買賣後才去挖的，我有把錢交給林登旺，請他去找地
    主，他找不到，所以把2 萬元交給乙○○云云。經查：
（一）證人即烏來事業區第30林班地之承租人連桂蘭證稱：臺北
      縣三峽鎮○○段崙尾小段92之2 地號烏來事業區第30林班
      地，土地是林務局的，是我承租的，楓樹是承租時就有的
      ，我並不認識被告，也沒有同意被告砍上開楓樹，因為樹
      在溪旁，砍了會造成路面崩塌，被告根本沒有問過我等語
      歷歷（見偵查卷第42頁）。證人即新竹林管處技術士乙○
      ○亦證稱：台北縣三峽鎮○○段崙尾小段92之2 地號烏來
      事業區第30林班地是國有土地，是放租地，上面的楓樹是
      承租人所種植的，承租人需向林務局申請砍伐證明，再向
      當地的縣政府申請報備該樹木要移植，本件承租人並未向
      我們申請等語綦詳（見偵查卷第42頁）。參諸被告於本院
      審理時亦辯稱：找不到地主等語如上，是證人所證上情，
      自堪信實。被告辯稱：是經過買賣才挖的云云，顯與事實
      不符，難以憑信。
（二）再按森林以國有為原則；竊取森林主、副產物者，應受刑
      事處罰，森林法第3 條第2 項、第15條第1 項、第2 項、
      第50條、第52條分別定有明文，被告自不得諉稱不知，況
      依其所自承目前從事園藝業，是對青楓之價值與生長環境
      理應較一般人更為清楚，青楓係屬不得任意拾取之國有林
      產物，對林班地所有之林木自己並無挖取之權利亦應知悉
      ，且其亦自承未找到地主如上，明知無挖取之權利竟仍挖
      取並僱用貨車載運至桃園縣龍潭鄉○○○路763 號空地，
      其盜挖搬運上開森林主產物離開現場，事證已臻明確。
（三）末查，本件被告竊取之青楓1 顆之被害材積共計2.6 立方
      公尺，市價30萬元，減去生產費2 萬元，處分價金為28萬
      元之事實，有國有林林產物價金查定書（表）、台北縣政
      府警察局三峽分局函在卷可稽，是本案贓物價額應為30萬
      元之事實，亦可認定。此外，並有扣押物品目錄表、贓物
      認領保管單、代保管條、上開第30林班違法竊取現場位置
      圖、現場會勘照片10張在卷可資佐證。
（四）被告先於檢察官偵查時供稱：我是向地主黃阿府要的，青
      楓是他給我的，該地是他租約地所種植云云，經本院傳喚
      不到後，經拘提到案則改稱：是乙○○叫我去挖的，可提
      出相關之證據資料云云，經本院另訂庭期調查，復又故不
      到庭，再經拘提到案，改稱：我是買賣後才去挖的，我有
      把錢交給林登旺，請他去找地主，他找不到，所以把2 萬
      元交給乙○○，可傳林登旺查證云云，所辯前後反覆不一
      ，其拖延訴訟卸責串飾之情明確，本院認被告上開盜挖之
      事證明確，其聲請傳喚林登旺云云，核無必要，附此敘明
      。
（五）綜上所述，本件事證已臻明確，被告空言否認犯行，顯不
      足採，犯行堪予認定，應依法論科。
二、按森林法第15條第3 項規定：「國有林產物之種類、處分方
    式與條件、林產物採取、搬運、轉讓、繳費及其他應遵行事
    項之處分規則，由中央主管機關定之。」行政院農業委員會
    據此訂頒「國有林林產物處分規則」，其第3 條第1 款明訂
    ：「主產物：指生立、枯損、倒伏之竹木及殘留之根株、殘
    材」。職此，故本件被告等所竊得之青楓，當屬「森林主產
    物」無疑。是核被告黃建宏所為，係犯森林法第52條第1 項
    第6 款僱使他人為竊取森林主產物而為搬運贓物使用車輛罪
    。其所使用之圓鍬，得鋸斷上述青楓，其足供兇器使用無誤
    ，然按森林法第52條第1 項各款所定之罪與刑法第321 條第
    1 項第3 款之加重竊盜罪間，具有特別法與普通法之法條競
    合關係，然森林法上開規定，係刑法竊盜罪之特別規定，依
    特別法優於普通法之法律競合關係，應依森林法上開規定論
    處，自不再另論刑法第321 條第1 項第3 款之攜帶兇器竊盜
    罪，附此敘明（公訴人認係一行為觸犯數罪名之想像競合，
    容有誤認）。又被告曾受有期徒刑執行完畢，有刑案資料查
    註紀錄表在卷可參，5 年內故意再犯本件有期徒刑以上之罪
    ，為累犯，應依刑法第47條第1 項規定加重其刑。本院審酌
    被告竊取森林內之巨大植物，危害該森林中之生態暨保育甚
    深，及其素行不端、犯罪動機、目的、手段、犯後態度不佳
    等一切情狀，茲量處主文所示之刑。又被告所得贓額為30萬
    元乙節，有林產物價金查定表可稽，爰併科相當贓額2 倍以
    上5 倍以下，即2 倍即60萬元之罰金，且就罰金部分諭知易
    服勞役之折算標準，以資懲儆。圓鍬一把並未扣案，並無事
    證證明其仍存在，爰不另為沒收之諭知。
據上論斷，應依刑事訴訟法第299 條第1 項前段，森林法第52
條第1 項第6 款，刑法第11條前段、第47條第1 項、第42條第3
項、施行法第1條之1，
本案經檢察官賴建如到庭執行職務。
中    華    民    國    98    年    5     月    22    日
                  刑事第三庭  法  官  徐子涵
上列正本證明與原本無異。
如不服本判決，應於判決送達後10日內敘明上訴理由，向本院提
出上訴狀 (應附繕本) ，上訴於臺灣高等法院。其未敘述上訴理
由者，應於上訴期間屆滿後20日內向本院補提理由書「切勿逕送
上級法院」。
                              書記官  張桐嘉
中    華    民    國    98    年    5     月    22    日
附錄本案論罪科刑法條全文：
森林法第52條：
竊取森林主、副產物而有左列情形之一者，處6月以上5年以下有
期徒刑，併科贓額二倍以上五倍以下罰金：
一  於保安林犯之者。
二  依機關之委託或其他契約，有保護森林義務之人犯之者。
三  於行使林產採取權時犯之者。
四  結夥二人以上或僱使他人犯之者。
五  以贓物為原料，製造木炭、松節油、其他物品或培植菇類者
    。
六  為搬運贓物，使用牲口、船舶、車輛，或有搬運造材之設備
    者。
七  掘採、毀壞、燒燬或隱蔽根株，以圖罪跡之湮滅者。
八  以贓物燃料，使用於礦物之採取，精製石灰、磚瓦或其他物
    品之製造者。
前項未遂犯罰之。
第1項第5款所製物品，以贓物論，沒收之。
95年7月1日修正生效施行前刑法第349條第2項
搬運、寄藏、故買贓物或為牙保者，處5年以下有期徒刑、拘役
或科或併科1千元以下罰金。


司法院資訊處製作；財團法人民間司法改革基金會備份。
